---
title: "misc"
author: "Martin Schweinberger"
date: "22 Januar 2019"
output: html_document
---


## Measures of variability for non-normal data

Bislang haben wir nicht beachtet, wie die Daten, die wir betrachten normalverteilt sind oder nicht. Im Folgenden werden wir auf Möglichkeiten eingehen nicht normalverteilte Daten zu beschreiben. Im ersten Schritt erstellen wir Beispieldaten und bestimmen anschließend, ob die Daten normalverteilt sind oder nicht. Hierzu nutzen wir den Shapiro-Wilk Test, welcher darüber Auskunft gibt, ob die Zahlenreihe signifikant von der Normalverteilung abweicht oder nicht.


```{r shapiro}
# anmerkungen
k1 <- c(9.2, 11.4, 27.1, 13.7, 9.6)
k2 <- c(0.7, 0.0, 1.1, 68.7, 0.5)
# apply shapiro-wilk test
shapiro.test(k1) # p < .05 = non-normal

shapiro.test(k2) # p < .05 = non-normal
```


The Shapiro-Wilk test shows that the distribution in the data differs significantly froma normal distribution. However, the  Shapiro-Wilk test has been found to be too generous with small samples and too harsh when dealing with large samples. For this erason, it is recommended that the test should always be accompanied by additional eye-balling of the data.

```{r fig.width=10, fig.height=8, echo=FALSE, warning=FALSE}
library(png)
ima <- readPNG("resources/median1.png")
plot(c(100, 250), c(300, 450), type = "n", xlab = "", ylab = "", xaxt = "n",yaxt = "n")
lim <- par()
rasterImage(ima, lim$usr[1], lim$usr[3], lim$usr[2], lim$usr[4])
```


```{r fig.width=10, fig.height=8, echo=FALSE, warning=FALSE}
library(png)
ima <- readPNG("resources/zent2.png")
plot(c(100, 250), c(300, 450), type = "n", xlab = "", ylab = "", xaxt = "n",yaxt = "n")
lim <- par()
rasterImage(ima, lim$usr[1], lim$usr[3], lim$usr[2], lim$usr[4])
```

```{r fig.width=10, fig.height=8, echo=FALSE, warning=FALSE}
library(png)
ima <- readPNG("resources/str1.png")
plot(c(100, 250), c(300, 450), type = "n", xlab = "", ylab = "", xaxt = "n",yaxt = "n")
lim <- par()
rasterImage(ima, lim$usr[1], lim$usr[3], lim$usr[2], lim$usr[4])
```
