---
title: "misc"
author: "Martin Schweinberger"
date: "22 Januar 2019"
output: 
  html_document:
    toc: true
    theme: united
    toc_float: true
    number_sections: yes
highlight: tango
bibliography: references.bib
csl: springer.csl
---


## Measures of variability for non-normal data

Bislang haben wir nicht beachtet, wie die Daten, die wir betrachten normalverteilt sind oder nicht. Im Folgenden werden wir auf Möglichkeiten eingehen nicht normalverteilte Daten zu beschreiben. Im ersten Schritt erstellen wir Beispieldaten und bestimmen anschließend, ob die Daten normalverteilt sind oder nicht. Hierzu nutzen wir den Shapiro-Wilk Test, welcher darüber Auskunft gibt, ob die Zahlenreihe signifikant von der Normalverteilung abweicht oder nicht.


```{r shapiro}
# anmerkungen
k1 <- c(9.2, 11.4, 27.1, 13.7, 9.6)
k2 <- c(0.7, 0.0, 1.1, 68.7, 0.5)
# apply shapiro-wilk test
shapiro.test(k1) # p < .05 = non-normal

shapiro.test(k2) # p < .05 = non-normal
```


The Shapiro-Wilk test shows that the distribution in the data differs significantly froma normal distribution. However, the  Shapiro-Wilk test has been found to be too generous with small samples and too harsh when dealing with large samples. For this erason, it is recommended that the test should always be accompanied by additional eye-balling of the data.

```{r fig.width=10, fig.height=8, echo=FALSE, warning=FALSE}
library(png)
ima <- readPNG("images/median1.png")
plot(c(100, 250), c(300, 450), type = "n", xlab = "", ylab = "", xaxt = "n",yaxt = "n")
lim <- par()
rasterImage(ima, lim$usr[1], lim$usr[3], lim$usr[2], lim$usr[4])
```


```{r fig.width=10, fig.height=8, echo=FALSE, warning=FALSE}
library(png)
ima <- readPNG("images/zent2.png")
plot(c(100, 250), c(300, 450), type = "n", xlab = "", ylab = "", xaxt = "n",yaxt = "n")
lim <- par()
rasterImage(ima, lim$usr[1], lim$usr[3], lim$usr[2], lim$usr[4])
```

```{r fig.width=10, fig.height=8, echo=FALSE, warning=FALSE}
library(png)
ima <- readPNG("images/str1.png")
plot(c(100, 250), c(300, 450), type = "n", xlab = "", ylab = "", xaxt = "n",yaxt = "n")
lim <- par()
rasterImage(ima, lim$usr[1], lim$usr[3], lim$usr[2], lim$usr[4])
```



describes what variables are, what different scales  exist and how veraibles are converted into measurable units (operationalization). In addition, the section exemplifies how to set up tables and discusses what to avoid when tabulating data. As such, this section sets the stage for the sections that delve deeper into quantitative analyses.

Before turning the the nitty-gritty details of quantitative analysis, we need to lay out the conceptual foundations and find out about basic concepts and what these concepts refer to. We start out the exploration of basics concepts by discussing variables and scales. 

# Variables

A variable - at least statistically speaking - is a phenomenon or feature that can take more than one state or value. If it only represents a single value, it is called a constant - because it does not vary. In order to determine whtehre somehting is in state A or state B, we have to define criteria according to which we categorize the states. For instance, we can label a state as "tall" if someone is taller than 175cm or "short" if a person is shorter than 160cm and as intermediate if someone does neither fall into the "tall" nor the "short" category. In other words,w e have to define the state of a variable or make it "measurable". This procedure of making something "measurable" is called operationalization. 

The operationalization of a variable depends on what we want to investigate because this affects the underlying concept that the variable should reflect. For instance, the operationalization of "size" would be different depending on whether we are interested in how tall humans are versus how big stars are. Or similarly, what do we mean by "big" when asking what is the biggest living entity? Should "size" be operationalized as mass or volume (this would favor either the blue whale or superorganisms such as ant colonies of reefs), area (Pando, a clonal colony of the quaking aspen trees), length (the bootlace worm), or height (the coast redwood tree)... 

This means that the operationalization depends on the research question as different hypotheses require different operationalizations. When conducting research, it is cruicial to operationalize variables properly. 

The equivalence between variables and the concept that they operationalize is called *intrinsic validity*. An example for intrinsic validity would be an operationalization of linguistic complexity that allows us to compare entities in terms of their inehrent complexity. Depending on the context, linguistic complexity may be measured or operationalized, for instance,  as the number of phonemes, syllables, morphemes or syntactic nodes in a phrase, or even amalgamations of these measures.  

In contrast, *external validity* refers to the potential of the results of a study or an experiment to be applied to reality. To elaborate, we could determine, in an experimental setting, which methods causes participants to improved memeory and recall of nonsense syllables, syllables that do not exist in the language(s) spoken by the participants. In this context, external validity would mean that we could transfer the findings about memory and recall of nonsense syllables to other memory and recall tasks in everyday life (for instance remebering shopping lists or learning vocabulary for another language). 

Es gibt zwei Arten von Variablen, abhängige und unabhängige. Die unabhängige Variable soll untersucht und manipuliert werden, um zu untersuchen, welchen Einfluss sie auf die abhängige Variable hat. Nehmen wir das Beispiel einer medizinischen Studie, um dies zu verdeutlichen: In einer typischen medizinischen Studie wird der Einfluss eines bestimmten Medikaments (unabhängige Variable) auf das Vorhandensein von Symptomen (abhängige Variable) gemessen.

Die Art der Variablen zu kennen ist enorm wichtig, da sich dies direkt darauf auswirkt, welche statistische Analyse für die vorliegenden Daten möglich ist. Wir werden daher im Folgenden verschiedene Variablenarten und deren Eigenschaften besprechen.

## Variables and Scales

Im Folgenden werden Variablenarten (auch als \textit{Skalenniveau} bezeichnet) behandelt. Die Variablenart hat einen entscheidenden Einfluss auf viele der Methoden, die besprochen werden -- sowohl in der deskriptiven, wie auch in der Inferenzstatistik.

\textit{Nominale und kategoriale Variablen} teilen lediglich die Zugehörigkeit zu einer bestimmten Klasse mit. Bei nominalen Variablen gibt es genau zwei Ausprägungen (yes/no oder on/off) während es bei kategorialen Variablen mehrere Gruppen geben kann, z.B. das Bundesland in welchem jemand geboren wurde.

Bei \textit{ordinalen Variablen} ist es möglich, die Werte in eine Rangfolge zu bringen, jedoch lassen sich die Abstände zwischen den Rängen nicht genau quantifizieren. Ein Beispiel für eine ordinale Variable ist die Rangfolge in einem 100-Meter Lauf. Der 2.te in einem 100-Meter Lauf ist allerdings nicht doppelt so schnell gelaufen wie der 4.te. Häufig ist es so, dass ordinale Variablen aus ganzen, positiven Zahlen (1, 2, 3, 4, etc.) bestehen.

Bei \textit{intervallskalierten Variablen} sind die Unterschiede zwischen den einzelnen Levels bedeutsam, jedoch nicht das Verhältnis zwischen den Levels. 20\degree{Celsius} ist nicht doppelt so warm wie 10\degree{Celsius}.

Bei \textit{verhältnisskalierten Variablen} sind sowohl die Unterschiede als auch das Verhältnis zwischen den Levels bedeutsam. Ein Beispiel hierfür ist sind die Zeiten bei einem 100-Meter Lauf. Bei verhältnisskalierten Variablen ist es so, dass 10 genau doppelt so viel ist wie 5 und halb so viel wie 20.

Bei \textit{intervallskalierten Variablen} und bei \textit{verhältnisskalierten Variablen} handelt es sich um numerische Variablen. Dies wird später eine Rolle spielen, da viele Tests auf numerische Variablen, also sowohl auf Intervall- als auch auf Verhältnisvariablen, angewendet werden können.

\begin{table}[H]
\resizebox{1\textwidth}{!}{\begin{minipage}{\textwidth}
\begin{center}
%\begin{footnotesize}
\begin{tabular}{l l }
\hline\\
\textbf{Variablenart} & \textbf{Variablenniveau} \\[.3cm]
\hline\\
Nominalskalierte/Kategoriale Variablen & Geschlecht, Nationalität, Part of Speech \\
Ordinalskalierte Variablen & Schulabschluss, Schulnoten, Militärränge \\
Intervallskalierte Variablen & Temperatur, Akzeptanzurteile \\
Verhältnisskallerte Variablen & Alter, Dauer, Silbenanzahl \\
\hline\\
\end{tabular}
%\end{footnotesize}
\caption{Beispiele für Skalenarten}
\label{tab:Variablenarten}
\end{center}
\end{minipage} }
\end{table}

Variablenarten und -niveaus zu kennen ist enorm wichtig, da die Art der Variable bedingt, welche Tests möglich sind und welche nicht. Beispielsweise kann ein $\chi$^2-Test nur auf nominale oder kategoriale Variablen angewendet werden und ein t-Test nur auf numerische Variablen.

Es ist häufig notwendig Variablen in eine andere Variablenart zu überführen. Hierbei ist zu beachten, dass man Variablen immer nur in Variablenarten mit weniger Informationsgehalt überführen darf. Die informationsärmsten Variablen sind nominale, während die informationsreichsten Variablen verhältnisskaliert sind. Die Variablenarten bilden also eine implikationalle Hierarchie:\\
\small{\verb!Nominal/Kategorial < Ordinal < Intervall/Verhältnis!}.

Ein Beispiel soll dies verdeutlichen: Nehmen wir an, Sie untersuchen die Häufigkeit von Schimpfwörtern im gesprochenen irischen Englisch im Hinblick auf Geschlechterunterschiede und Sie stellen fest, dass Sie keine lineare Regression oder eine ANOVA rechnen können, weil zu viele Sprecher keine Schimpfwörter verwenden und dadurch die Bedingung der Normalverteilung der Fehler verletzt wird. Sie können die Häufigkeiten nun in Ränge überführen, indem Sie der größten Häufigkeit den
Rangwert 1 zuweisen, der zweitgrößten Häufigkeit den Wert 2, etc. Nachdem Sie dies getan haben, können Sie beispielsweise einen Mann-Whitney-U-Test verwenden, um den Zusammenhang zwischen dem Geschlecht von Sprechern und dem Rangplatz der Häufigkeit der Verwendung von Schimpfwörtern zu bestimmen. Sie könnten die Sprecher aber auch in zwei Gruppen (Nutzer von Schimpfwörtern und Nicht-Nutzer von Schimpfwörtern) einteilen und einen $\chi$^2-Test über die Häufigkeiten von Männern und Frauen in diesen Gruppen rechnen.
Wichtig ist, dass Sie eine kategoriale Variable nicht in eine numerische Variable überführen dürfen. da dies bedeuten würde, dass Sie eine informationsärmere in eine informationsreichere Variable umwandeln.


## Further Reading

Literature
Gries, Stefan Th.2013. Statistics for Linguistics with R - A Practical Introduction. Chapters 1, 2, and 3.
Field, Andy, Miles, Jeremy, and Field, Zoë. 2012. Discovering Statistics Using R.
Johnson, Keith. 2008. Quantitative Methods in Linguistics.
Meindl, Claudia. 2011. Methodik für Linguisten. Chapter 2.
Eid, Michael, Gollwitzer, Mario, and Schmitt, Manfred. 2015. Statistik und Forschungsmethoden. Chapters 4 and 5.

##Exercises

\begin{enumerate}
\item How could you operationalize language proficiency?
\item Which of the following statements are hypotheses?
\begin{enumerate}
\item Mocking birds dream in Italian. (untestable)
\item Technology is evil. (value judgement, unspecific)
\item Cannabis is a gateway drug when it is legal. (hypothesis)
\item Colorless green ideas sleep furiously. (logically contradictive)
\end{enumerate}
\item Jill, Jack, Mary, and Ben took part in a 100 meters dash and the table below summarizes their performance. Determine the variable types in the table below.

\begin{tabular}{lccr}
\hline\\
\textbf{Finished} & \textbf{Contestant} & \textbf{Rank} & \textbf{Time} \\
nominal & categorical & ordinal & Ratio scaled (numeric)\\
\hline\\
Yes & Jill & 1 & 14.67 \\
Yes & Jack & 2 & 15.32 \\
Yes & Mary & 3 & 15.55 \\
No & Ben & 4 & NA \\
\hline\\
\end{tabular}

\subsubsection*{Aufgaben}
\begin{enumerate}
\item Überlegen Sie sich für jede der unten aufgeführten Variablen, wie Sie sie operationalisieren könnten und um welche Variablenart es sich dann handeln würde.
\begin{enumerate}
\item Wetter (bewölkt, sonnig, regnerisch, etc.)
\item Staatsbürgerschaft
\item Tempus des Matrixverbs
\item Strukturelle Komplexität
\item Wortlänge
\item Silbenanzahl in einem Wort
\item Die Länge von Pausen in einer Stichprobe von Gesprächen
\item Das Auftreten oder Nichtauftreten von finiten Verben in einem bestimmten Text?
\item Die Einschätzung von Wörtern auf einer \textquote{Wertungsskala} von 1 bis 5?
\end{enumerate}
\item Wie Sie anhand der obigen Aufgaben gesehen haben, können Konzepte unterschiedlich operationalisiert werde. Suchen Sie sich einen Partner und stellen Sie sich vor, dass Sie mit Ihrem Partner eine Studie durchführen sollen, in der Alter eine wichtige Variable ist. Diskutieren Sie mit einem Partner wie Sie Alter erheben würden. Welche Vor- und Nachteile haben die unterschiedlichen Operationalisierungen?\\

\item Was ist hier die abhängige und was die unabhängige Variable?\\
\begin{exe}
\ex Wenn es regnet, dann werden mehr Menschen nass, als wenn es nicht regnet. (Wenn X, dann Y)
\label{taskex}
\end{exe}
Regen = $\rule{3cm}{0.15mm}$ Variable (X)\\
Nässe = $\rule{3cm}{0.15mm}$ Variable (Y)
\item Welche Variablenausprägungen liegen bei \textit{Zeit}, \textit{Rangplatz} und \textit{Name} vor?
\begin{table}[H]
\begin{minipage}{\textwidth}
\begin{center}
\begin{footnotesize}
\begin{tabular}{l c r}
\hline
Name & Zeit & Rang\\
\hline
Carl Lewis & 9.86 & 1\\
Ben Johnson & 9.97 & 2\\
Steve Davis & 10.06 & 3\\
\hline
\end{tabular}
\end{footnotesize}
\caption{Beispiel für Variablenarten}
\label{tab:task1}
\end{center}
\end{minipage}
\end{table}

Zeit =\\
Rangplatz =\\
Name =\\

\item Welche Hindernisse könnten vorliegen, sodass eine gut operationalisierte Variable nur eine niedrige extrinsische Validität besitzt?

\item Stellen Sie sich folgendes Szenario vor: In einer großen Repräsentativen Studie wird herausgefunden, dass die Schuhgröße ein hervorragender Prädiktor (Vorhersagewert) für Intelligenz ist. Diskutieren Sie vor dem Hintergrund dieses Beispiels mit einem Partner ob intrinsische Validität notwendig ist?
\end{enumerate}


\item Calculate the mean and the standard deviation of the results of the dash shown in the table above.
\end{enumerate}


One of the most trivial but also most profound questions relating to data analysis is what statistical procedures should be used for. A simple answer to that question is that one uses statistics to draw inferences about the population from a sample of that population. In this sense statistics is a method that allows to simplify tasks by allowing us to use a limited set of items instead of the entirety of all items. 



Vielleicht die trivialsten und gleichzeitig wichtigsten Fragen im Zusammenhang mit der Bearbeitung und Analyse von Daten sind die Fragen danach, weshalb und wozu man Statistik nutzen sollte. Eine einfache Antwort darauf ist, dass man Statistik deshalb nutzt, um von einer Stichprobe auf eine Gesamtheit\footnote{Es wird hier absichtlich von \textit{einer} anstatt von \textit{der} Gesamtheit gesprochen, da es viele unterschiedliche Gesamtheitheiten gibt und man sich sehr bewußt darüber sein sollte, über welche Gesamtheit man Aussagen machen möchte. Wenn die Stichprobe beispielsweise nur Deutsche zwischen 20 und 30 umfasst, so ist die Gesamtheit über die die Stichprobe Schlüsse erlaubt nicht die Gesamtheit aller Deutscher, sondern nur die Gesamtheit der Deutsche zwischen 20 und 30. Natürlich ist dies sehr vereinfachend, da andere Faktoren in diesem Beispiel unberücksichtigt bleiben.} zu schließen. In diesem Sinne ist Statistik eine Art Hilfe zur Vereinfachung, die es einem erspart eine Gesamtheit zu untersuchen, da eine kleine Gruppe bereits Aufschluss darüber gibt, was man in einer Gesamtheit erhalten würde. Der Teil der Statistik, der sich mit dem Schließen von einer Stichprobe auf eine Gesamtheit beschäftigt wird als Inferenzstatistik bezeichnet und wir werden uns in den Kapiteln \ref{inferenz} bis \ref{nonparametric} beschäftigen.

Ein anderer Beweggrund ist, dass man komplexe Sachverhalte vereinfachen möchte. Beispielsweise möchte man zwei Gruppen von Schülern mit\-einander vergleichen und berechnet dazu die Mittelwerte der erreichten Punkte in einem Test, der von beiden Gruppen abgelegt wurde. Dieser Teil der Statistik wird als deskriptive Statistik bezeichnet und wir werden uns im Kapitel \ref{deskriptiv} näher damit beschäftigen.


# Left overs (still in progress)

* We are very wrong ...

+ from optical illusions to hallucinations ...

* We focus on certain things while ignoring others.

* We simplify complex issues ...

+ Would we consider all possible alternatives before a decision, we would be unable to act! From * Trump is bad! * To * Heaven and Hell *

* Our memory is constantly changing - our memories do not depict what has actually happened, but they represent a re-construction in which only the rough framework is right and even that is not always ...

* Two people experience the same facts and yet tell completely different stories - testimonies are bad evidence!

+ The fish ...

* Our brain has determined * pre-sets* that have ensured our survival!

+ The Pulling Story, ...

Are the bars parallel?

```{r fig.width=4, fig.height=4, echo=FALSE, warning=FALSE}
library(png)
ima <- readPNG("images/lines.png")
plot(c(100, 250), c(300, 450), type = "n", xlab = "", ylab = "", xaxt = "n",yaxt = "n")
lim <- par()
rasterImage(ima, lim$usr[1], lim$usr[3], lim$usr[2], lim$usr[4])
```


Are the bars parallel?

```{r fig.width=4, fig.height=4, echo=FALSE, warning=FALSE}
library(png)
ima <- readPNG("images/linesred.png")
plot(c(100, 250), c(300, 450), type = "n", xlab = "", ylab = "", xaxt = "n",yaxt = "n")
lim <- par()
rasterImage(ima, lim$usr[1], lim$usr[3], lim$usr[2], lim$usr[4])
```

Cydonia, Mars\\
40.75$^\circ$ nördliche Länge, \\
9.46$^\circ$ westliche Breite\\[.5cm]
Fotografiert vom Viking 1 Orbiter, \\
published by NASA/JPL 25.06.1976

```{r fig.width=5, fig.height=4, echo=FALSE, warning=FALSE}
library(png)
ima <- readPNG("images/faceonmars.png")
plot(c(100, 250), c(300, 450), type = "n", xlab = "", ylab = "", xaxt = "n",yaxt = "n")
lim <- par()
rasterImage(ima, lim$usr[1], lim$usr[3], lim$usr[2], lim$usr[4])
```


Knowledge and opinion

* Objective facts and value judgments

Knowledge and belief

* Keep verifiability and "for-true"

What is * knowledge * about?

* Observable
* Verifiable (falsifiable)

 What is an empirical science?

* Empirical sciences or empirical research is based on the observation of reality.

Science is an unbiased, fundamentally methodological enterprise that aims at building and organizing knowledge about the empirical world in the form of falsifiable explanations and predictions by means of observation and experimentation.

What is science? What is not it?
* Knowledge vs. Opinion: Objective facts vs. value judgments
* Apples last longer than bananas.
* Apples taste better than bananas.

 Knowledge and belief: verifiability vs. "For-true" -Keep
* The universe is about 13.75 million years old.
* In the beginning, God created heaven and earth.

 What makes knowledge?
* Observable
* verifiable (falsifiable)

So what is science?


```{r mot2, echo=F, eval = F, message=FALSE, warning=FALSE}
# read data
undata = read.csv("D:\\Uni\\Korpora\\Data/UNdata_Export_20190805_053628349.csv", header = T, encoding = "UTF-8")
# inspect data
#str(undata)

# inspect age
#table(undata$Age)

# inspect age levels
#names(table(undata$Age))

# create dictionaries
age014 <- c("0", "0 - 14", "0 - 4", "1", "1 - 4", "10", 
            "10 - 14", "11", "12", "13", "14", "2", "3",
            "4", "5", "6",  "7", "8", "9")
age1524 <- c("15", "15 - 19", "15 - 24", "16", "17", 
             "18", "19", "20", "20 - 24", "21", "22", 
             "23", "24")
age2534 <- c("25", "25 - 29", "25 - 34", "26", "27", 
             "28", "29", "30", "30 - 34", "31", "32", 
             "33", "34")
age3544 <- c("35", "35 - 39", "35 - 44", "36", "37", 
             "38", "39", "40", "40 - 44", "41", "42", 
             "43", "44")
age4554 <- c("45", "45 - 49", "45 - 54", "46", "47", 
             "48", "49", "5 - 9", "50", "50 - 54", "51", 
             "52", "53", "54")
age5564 <- c("55", "55 - 59", "55 - 64", "56", "57", "58", 
             "59", "60", "60 - 64", "61", "62", "63", "64")
age6574 <- c("65", "65 - 69", "65 +", "66", "67", "68", 
             "69", "70", "70 - 74", "71", "72", "73", "74")
age7584 <- c("75", "75 - 79", "75 +", "76", "77", "78", 
             "79", "80", "80 - 84", "80 +", "81", "82", 
             "83", "84")
age8594 <- c("85", "85 - 89", "85 +", "86", "87", "88", "89", 
             "90", "90 - 94", "90 +", "91", "92", "93", "94")
age95110 <- c("95", "95 - 99", "95 +", "96", "97", "98", "99", 
              "99 +", "100", "100 - 104", "100 +", "101", "102", 
             "103", "104", "105", "105 - 109", "106", 
             "107", "108", "109", "110 +")
# change age levels
undata$Age <- ifelse(undata$Age %in% age014, "0-14", undata$Age)
undata$Age <- ifelse(undata$Age %in% age1524, "15-24", undata$Age)
undata$Age <- ifelse(undata$Age %in% age2534, "25-34", undata$Age)
undata$Age <- ifelse(undata$Age %in% age3544, "35-44", undata$Age)
undata$Age <- ifelse(undata$Age %in% age4554, "45-54", undata$Age)
undata$Age <- ifelse(undata$Age %in% age5564, "55-64", undata$Age)
undata$Age <- ifelse(undata$Age %in% age6574, "65-74", undata$Age)
undata$Age <- ifelse(undata$Age %in% age7584, "75-84", undata$Age)
undata$Age <- ifelse(undata$Age %in% age8594, "85-94", undata$Age)
undata$Age <- ifelse(undata$Age %in% age95110, "95+", undata$Age)
# inspect age levels
#names(table(undata$Age))

# remove empty lines and clean data
#nrow(undata)
undata <- undata[undata$Age != "",]
undata <- undata[undata$Age != "Unknown",]
#nrow(undata)

# extract only all age groups combined
undata <- undata[undata$Age == "Total",]
# extract relevant columns
library(dplyr)
undata <- undata %>%
  select(Country.or.Area, Year, Value)
head(undata)
write.table(undata, "D:\\Uni\\UQ\\LADAL\\SLCLADAL.github.io\\data/undata.txt", sep = "\t", col.names = T, row.names = F)

# load gapminder data
download.file(url = "https://raw.githubusercontent.com/resbaz/r-novice-gapminder-files/master/data/gapminder-FiveYearData.csv",
              destfile = "data/gapminderdata.csv")
gapminder <- read.csv("data/gapminderdata.csv")
# save gapminder data
write.table(gapminder, "D:\\Uni\\UQ\\LADAL\\SLCLADAL.github.io\\data/gapminder.txt", sep = "\t", col.names = T, row.names = F)

```


```{r col1, echo=F eval = F, message=FALSE, warning=FALSE}
# load libraries
library(maps)
library(RColorBrewer)
library(dplyr)
# load data
worldpopulation <- read.delim("D:\\Uni\\UQ\\LADAL\\SLCLADAL.github.io\\data/gapminder.txt", sep = "\t", header = T)
# get latest population estimate
worldpop <- worldpopulation %>%
  group_by(country) %>%
  filter(year == max(year)) %>%
  select(country, pop) %>%
  dplyr::rename(name = country, pop_gapminder = pop)
# inspect data
head(worldpop)
```


